【裁判字號】    96,易,198
【裁判日期】    970104
【裁判案由】    竊盜
【裁判全文】
臺灣士林地方法院刑事判決               96年度易字第198號
公  訴  人  臺灣士林地方法院檢察署檢察官
被      告  甲○○
選任辯護人  孫冬生律師
上列被告因竊盜案件，經檢察官提起公訴（95年度調偵字第280
號），本院判決如下：
    主  文
甲○○無罪。
    理  由
一、公訴意旨略以：被告甲○○因生意關係與丙○○認識，嗣經
    資金週轉欲向丙○○之姊乙○○借票，乙○○乃開立上海商
    業銀行內湖分行票號0000000 、0000000 、0000000 、0000
    000 、0000000 、0000000 號支票6 張，並通知被告至臺北
    市○○區○○路42號1 樓集意國際有限公司領取。於民國94
    年8 月15日上午11時許，被告至該公司向乙○○洽談借票事
    宜，因被告未開立支票保證，郭女僅同意借4 張支票，不同
    意將其中票號0000000 、0000000 號（面額分別為新台幣〈
    下同〉45萬元及40萬元，下稱系爭2 張支票）支票借予被告
    。被告意圖為自己不法之所有，趁郭女離開之際，將上開支
    票連同意借予支票4 張一起取走，郭女嗣後發現該2 張支票
    遺失，嗣電詢被告，被告否認取走，於94年10月3 日乙○○
    始向上海商業銀行內湖分行掛失止付。惟上開支票經被告將
    票號0000000 號支票轉給張京生、票號0000000 號支票轉給
    黃延涼還債，惟因掛失止付經提示後退票，因認被告涉有刑
    法第320 條第1 項之竊盜罪嫌云云。
二、按犯罪事實應依證據認定之，無證據不得認定犯罪事實；又
    不能證明被告犯罪者，應諭知無罪之判決，刑事訴訟法第15
    4 條第2 項、第301 條第1 項分別定有明文。又事實之認定
    ，應憑證據，如未能發現相當證據，或證據不足以證明，自
    不能以推測或擬制之方法，為裁判基礎；且認定犯罪事實所
    憑之證據，其為訴訟上之證明，須於通常一般之人不致有所
    懷疑，而得確信其為事實之程度者，始得據為有罪之認定，
    倘其證明尚未達到此一程度，而有合理之懷疑存在而無從使
    事實審法院得有罪之確信時，即應由法院為諭知被告無罪之
    判決；再認定不利於被告之事實須依積極證據，苟積極證據
    不足為不利於被告事實之認定時，即應為有利於被告之認定
    ，更不必有何有利之證據（最高法院40年台上字第86號、76
    年台上字第4986號、30年上字第816號判例參照）。
三、公訴人認被告甲○○涉有上開罪嫌，無非以被害人乙○○之
    指述、證人丙○○之證述、提示人黃古金蓮、張京生之警詢
    筆錄及掛失止付通知書、支票等為證。訊據被告甲○○固坦
    承持有被害人乙○○所開立之上海商業銀行內湖分行票號00
    00000 、0000000 、0000000 、0000000 、0000000 、0000
    000 號支票6 張之事實，惟堅決否認涉有竊盜罪嫌，辯稱：
    伊並未竊盜，因伊與丙○○有生意合作，伊請丙○○調度資
    金給伊，丙○○遂與其姐乙○○商借金額200 多萬元之支票
    予伊，丙○○並於陪同伊前往乙○○公司後即先離開，嗣伊
    將欲開票之金額、日期等細目讓乙○○看，經乙○○同意後
    ，乙○○即將空白支票交與伊填寫，而由伊自行開立6 張支
    票，伊亦係一次將該6 張支票取走，伊並開立2 、3 張總金
    額約與該6 張支票金額相同之支票給乙○○，伊等都各有影
    印支票存底並簽名等語。
四、經查：
  (一)關於被害人乙○○就何時發現系爭2 張支票遺失乙節，證人
    即被害人乙○○於警局初詢時指稱：伊於94年8 月15日左右
    即開始找不到該2 張支票（見95年度偵字第2545號卷第5 頁
    ），於警局第2 次詢問時則改稱：伊於94年9 月初找支票時
    始發現系爭2 張支票不見（見95年度偵字第2991號卷第13頁
    ），嗣於本院審理中復證述發現系爭2 張支票不見之時間係
    94年9 月初（見本院96年12月13日審判筆錄第6 頁）等語，
    是證人乙○○對於發現系爭2 張支票不見之時間，其陳述先
    後不一，是否屬實，已非無疑。又證人乙○○於警局初詢時
    陳稱：伊平時很注意支票，因為支票遺失很麻煩，所以就更
    加小心（見95年度偵字第2545號卷第7 頁），然於本院審理
    中則證稱：因被告至伊公司拿取支票，當時桌子很亂，伊不
    知系爭2 張支票是否取回，事後伊做行事曆時，始發現該系
    爭2 張支票並未取回（見本院同上審判筆錄第7 頁）等語，
    核其先後所陳顯有矛盾，倘證人乙○○平日即對支票之保管
    極為謹慎，則系爭2 張支票遺失時，何以證人乙○○無法及
    時發現，是其指述被告竊取系爭2 張支票乙情是否屬實，顯
    有可疑。
  (二)次查，證人乙○○於察覺支票遺失後，並未立即報警處理，
    反於案發一個多月後之94年10月3 、4 日始向銀行申報支票
    於「94年9 月26日下午於中和橋和路」遺失而掛失止付，並
    至系爭2 張支票因掛失止付遭到退票後，經台北市票據交換
    所函請警局查報申報內容是否屬實時，為臺北市政府警察局
    文山第二分局94年12月13日傳訊時，始稱支票係被告所竊取
    ，有台北市票據交換所94年11月4 日台票總字第0940010159
    號函（附於95年度偵字第2545號卷第14頁）在卷可稽，則系
    爭2 張支票是否確為被告竊取，即有疑義。又證人乙○○於
    警詢、偵查及法院審理時雖一再陳稱：系爭2張 支票皆係先
    行開立準備交予被告而放置在其辦公室之桌上，然因考量被
    告之經濟因素而未將該系爭2 張支票借予被告，嗣伊於94年
    10月3 、4 日確定遺失後始至銀行辦理掛失止付云云，惟衡
    諸證人乙○○既知支票係有價證券，具流通性，須妥善保管
    以防遺失，況系爭2 張支票面額甚鉅，理應對該2 張支票之
    保管更加審慎，其豈有將已填載完成之系爭2張 支任意放置
    於辦公室之桌上，而徒增該系爭2 張支票遭他人竊取之風險
    ，是其上開所陳，實有違常情事理，顯不實在。
  (三)又訊據證人乙○○於本院審理時結證稱：系爭2 張支票受款
    人空白，但面額、發票日期均已填載，面額分別是40萬、45
    萬，發票日都填載94年10月15日（見本院同上審判筆錄第6
    頁）等語明確，而觀之卷附之系爭2 張支票，均由被告在該
    2 張支票上背書後分別交予黃延涼、張京生，嗣由黃古金蓮
    、張京生持向發票銀行提示，則苟系爭2 張支票係被告所竊
    取，受款人欄既係空白，衡情被告即不至於以背書轉讓方式
    交付他人持以提示兌現，以暴露其竊行之理。
  (四)再查，證人乙○○於本院審理時證稱：證人丙○○曾交付被
    告簽發之支票3 張，94年9 月30日有1 張125 萬，94年10月
    15 日 有1 張125 萬，94年8 月10日有1 張100 萬（見本院
    同上審判筆錄第10頁），而證人丙○○於本院審理時亦結證
    稱：被告於94年7 、8 月時，開立2 張面額各125 萬之支票
    給伊（見本院同上審判筆錄第24頁）等語，核與被告供稱其
    曾開立2 、3 張總金額約與其向乙○○商借之6 張支票金額
    相同之支票給乙○○等語相符，雖證人乙○○與被告就上開
    2 紙支票款項究竟何用，證人乙○○指稱係被告給付證人丙○○之工程款，而被告則陳述係為擔保向證人乙○○商借之
    6 張支票而開立，雙方各執一詞，然經核對被告所開立發票
    日為94年9 月30日及94年10月15日、面額各為125 萬之2 張
    支票，該2 張支票之總金額與證人乙○○借予被告之6 張支
    票總金額大致相符，且該2 張支票之發票日亦與其向證人乙○○商借該6 張支票之時間甚為相近，則被告辯稱以其開立
    之2 張支票擔保證人乙○○借予伊之6 張支票等語，洵非無
    據，應屬可信。
  (五)末查，依證人乙○○所述，是丙○○在94年8 月15日當天跟
    伊說要借6 張支票給被告，伊當天同意，後來只同意借4張
    支票給被告一事是也94年8 月15日當天接近中午丙○○與被
    告說的（見本院同上審判筆錄第7 頁），而證人丙○○雖亦
    證稱原來決定借被告6 張支票，後來伊堅持只借被告4 張支
    票，是因為當時被告財務狀況很不好，另外伊怕被告如果沒
    有把錢軋進去，渠等的支票會跳票，影響信用（見本院同上
    審判筆錄第19頁），惟被告財務狀況不佳一事，證人丙○○
    在前幾個月即已知悉，此為證人丙○○所自承（見本院同上
    審判筆錄第23頁），證人丙○○既然要求證人乙○○開立支
    票借給被告，當已事先審酌被告之經濟狀況，豈有在其要求
    證人乙○○開立支票之後才以此為由而反悔之理。是證人丙○○所述是否屬實，亦非無疑。又證人丙○○於本院審理時
    結證稱：伊與被告分別前往證人乙○○之公司，嗣伊先行離
    開，並未親眼看見證人乙○○將支票交予被告（見本院同上
    審判筆錄第19頁）等語，核與證人乙○○於本院審理時結證
    稱：被告拿支票時僅伊與被告在場（見本院同上審判筆錄第
    8 頁）等語相符，是證人丙○○並未親眼目睹被告竊取公訴
    意旨所指之2 張支票，依其證言亦不足以證明被告有竊取系
    爭2 張支票之犯行。另卷附之提示人黃古金蓮、張京生之警
    詢筆錄，僅可證明系爭2 張支票係由被告交付予渠等，並由
    渠等持向銀行提示，惟尚不足以證明系爭2 張支票係被告所
    竊取，而掛失止付通知書、系爭2 張支票亦不足作為被告竊
    取系爭支票之證據。
  (六)被告雖聲請傳喚證人黃古金蓮及張京生，以證明證人乙○○
    所述失竊之上開2 張支票為被告所填載，惟被告向證人乙○○借用上開支票時證人黃古金蓮及張京生並未在場，如何能
    證明系爭支票確係被告所填載，是本院認無傳喚證人黃古金
    蓮、張京生到庭之必要，附此敘明。
五、綜上所述，本件證人乙○○之指述及證人丙○○之證述既為
    被告所堅決否認且有上開瑕疵，而被告辯稱以其開立之2 張
    支票擔保證人乙○○借予伊之6 張支票之詞，亦非全無可信
    ，則被告是否涉犯竊盜罪，尚存有合理可疑，本院憑卷內證
    人乙○○之指訴及檢察官之舉證，仍僅能形成被告容有犯罪
    嫌疑之心證，尚無法獲致被告有罪之確信，此外，復查無其
    他積極證據足認被告有何公訴人所指之詐欺犯行，揆諸上開
    說明，不能證明被告犯罪，爰為無罪之諭知。
據上論斷，應依刑事訴訟法第301 條第1 項，判決如主文。
本案經檢察官余秉甄到庭執行職務
中    華    民    國    97    年    1    月     4     日
                  刑事第六庭審判長法  官  楊得君
                                  法  官  莊明達
                                  法  官  許永煌
如不服本判決，應於收受送達後10日內向本院提出上訴書狀，其
未敘述上訴之理由者並得於提起上訴後20日內向本院補提理由書
（均須按他造當事人之人數附繕本）。
                                  書記官  陳淑琪
中    華    民    國    97    年    1     月    4     日


司法院資訊處製作；財團法人民間司法改革基金會備份。
